---
title: "R Introduksjon"
output: html_notebook
---

# Introduction to R

```{r}
2+2
x <- 2+2
(y <- 3+3)
#remove (Z = 4)
rm(z)
x + y
x * y
x - y
x/y
x^y
```

## Combine

```{r}
x <- c(2, 7, 9, 13)
y <- c(6, 2)
y <- c(y, 3)
y
(z <- x + y)
```

## Fortann(???), L etc
for (i 1 to 4)
z_1 = x_i + y_i

## Typer av vektorer

```{r}
class(x)
typeof(x)
x <- 2L #Heilt tal, ingen desimal
typeof(x)
x <- 2. #Desimal
typeof(x)
x <- 2L
y <- 4.1
typeof(x)
typeof(y)
z <- c(x, y)
z <- c(x, y, "s")
typeof(z) #Tekststreng, alt blir konvertert til tekst
z[1] #Svaret er tekst, markert med "", grunna teksttrengen
z[2] #Svaret er tekst, markert med "", grunna teksttrengen
x
y
t <- x + y
typeof(t)
# z[1] + z[2] #Error pga ikkje-nummerisk. Kan ikkje rekna med tekst.
```

R jobber med vektorar. Alle element må vere av same type. R konverterer automatisk til meir generell type. Den mest generelle typen er tekst.

## List kategori
```{r}
l <- list((x = 1:4), y= c(TRUE, FALSE, FALSE), z = c("aa", "ba"), zz = c(2.1, 4.33)) # ":" er ein hurtigtast for fom. x tom. y. Eks. her: 1, 2, 3 og 4.
str(l) #str -- Kort for Structure. Lage orden på lista.
```

```{r}
l[1] #Første element
l[2] #Andre element
l[c(2, 4)] #Andre og Fjerde element
l[[2]] #Dobbel klamme betyr: Gå inn i Andre element og hent ut det som er der; med andre ord >kun< innholdet.
```

## Dataframes
Dataframes har ein nær slektning i Tidyverse, som heiter tibble.

Ein tibble/dataframe er ein liste av vektorar med *same lengde*

```{r}
df1 <- data.frame(x = 1:1000, y = rnorm(1000))
df1_as_tib <- tibble(df1)
#Prefer tibble
tib1 <- tibble(x = 1:1000, y = rnorm(1000), z = rep(c("aa", "bb", 500)))
tib1
View(tib1)
```

## Help

```{r}
# Siste (Run All Above)
```


Add a new chunk by clicking the *Insert Chunk* button on the toolbar or by pressing *Ctrl+Alt+I*.
